【裁判字號】    98,交聲,1398
【裁判日期】    980610
【裁判案由】    聲明異議
【裁判全文】
臺灣高雄地方法院交通事件裁定        98年度交聲字第1398號
原處分機關  高雄市政府交通局
異  議  人  甲○○
上列受處分人因違反道路交通管理處罰條例案件，對於高雄市政
府交通局所為之處分（原處分：高市交裁字第裁32-B00000000號
），聲明異議，本院裁定如下：
    主  文
原處分撤銷。
甲○○不罰。
    理  由
一、原處分意旨略以：異議人即受處分人甲○○於民國96年11月
    4 日凌晨4 時55分許，駕駛鵬雲企業有限公司（下稱鵬雲公
    司）所有之車牌號碼720-BKD 號重型機車，沿高雄市○○路
    、凱旋路經和平路、五福路行進，因有二輛以上汽車共同在
    道路上競駛之違規行為，經高雄市政府警察局苓雅分局民權
    路派出所逕行舉發異議人「多部機車在道路上佔據車道、逆
    向行駛、闖紅燈，並有競駛之駕駛行為」，並開立96年11月
    27日高市警交字第B00000000 號舉發違反道路交通管理事件
    通知單，而原處分機關依據道路交通管理處罰條例第43條第
    3 項及第24條第1 項第1 款規定，97年9 月4 日以高市交裁
    字第裁32-B00000000號裁決書裁處異議人罰鍰新臺幣（下同
    ）9 萬元，吊銷駕駛執照，並施以道安講習。異議人接獲裁
    決書後，不服上開裁決處分，於法定期間內向本院聲明異議
    。
二、本件異議意旨略以：上開車輛係以異議人名義所承租，而於
    違規當日（96年11月4 日）借予友人余尚錞駕駛，經警調閱
    蒐證錄影帶證明並非異議人身影，且余尚錞亦已坦承係伊駕
    駛，上開違規行為確非異議人所為，爰依法聲明異議等語，
    請求撤銷原處分。
三、按處理違反道路交通管理事件，有關文書送達之程序，依行
    政程序法之規定，此為違反道路交通管理事件統一裁罰基準
    即處理細則第5 條所明定。又書面之行政處分，應送達相對
    人；對於在軍隊或軍艦服役之軍人為送達者，應囑託該管軍
    事機關或長官為之，行政程序法第100 條第1 項、第88條分
    別定有明文。查原處分機關於97年9 月4 日以高市交裁字第
    裁32-B00000000號裁決書裁罰異議人甲○○後，係將上開裁
    決書送達至異議人於事發當時之住所地「高雄市○○區○○
    路433 巷2 弄11號」（現已更改為高雄縣鳳山市鎮○街47號
    5 樓），且於97年9 月10日寄存於當地之「亞洲城郵局」等
    事實，有上開裁決書及其送達證書可佐（見本院卷第20頁）
    。然異議人係於97年2 月21日入伍服役，迄至98年2 月21日
    退伍之事實，亦據異議人陳明在卷，並有個人兵籍資料查詢
    結果1 紙在卷可稽（見本院卷第24頁）。則依前揭行政程序
    法第88條之規定，高雄市政府交通局本應囑託異議人服役部
    隊之長官送達本件裁決書，孰料高雄市政府交通局未查，逕
    將本件裁決書送達至異議人當時之住所地，且寄存於當地之
    郵局，其所為上開送達程序顯然並非適法，尚難認已生合法
    送達之效力，則本件法定聲明異議期間20日即無從開始計算
    ，異議人於事後主動查悉本件裁決內容後，於98年5 月18
    日表明不服原處分而提出異議狀，自應認為異議人提出本件
    異議尚未逾法定聲明異議期間20日之不變期間，其異議應為
    合法，合先敘明。
四、次按2 輛以上之汽車共同違反第一項規定，或在道路上競駛
    、競技者，處汽車駕駛人新臺幣3 萬元以上9 萬元以下罰鍰
    ，並當場禁止其駕駛及吊銷其駕駛執照；又汽車駕駛人有第
    43條規定之情形者，應接受道路交通安全講習，道路交通管
    理處罰條例第43條第3 項、第24條第1 項第3 款分別定有明
    文。
五、經查：
  (一)鵬雲公司所有之車牌號碼720-BKD 號重型機車，於96年11月
    4 日凌晨4 時55分許，在高雄市○○路，因「多部機車在道
    路上佔據車道逆向行駛，闖紅燈，並有競駛之駕駛行為」等
    違規事由，為警逕行舉發，嗣經鵬雲公司申報該車係由異議
    人甲○○所承租駕駛，原處分機關乃於97年9 月4 日裁處異
    議人罰鍰9 萬元，吊銷駕駛執照，並施以道安講習等情，有
    高雄市政府警察局96年11月27日高市警交字第B00000000 號
    舉發違反道路交通管理事件通知單、原處分機關97年9 月 4
    日高市交裁字第裁32-B00000000號號裁決書、逕行舉發案件
    汽車所有人提供違規駕駛人申報書等在卷可稽，應堪信為真
    實。
  (二)又查，余尚錞於96年11月4 日凌晨4 時55分許，騎乘前揭機
    車，與林哲凱、詹勝傑、吳驥傑、趙家偉及數名姓名年籍不
    詳之人，共同基於飆車競駛等方式致生交通往來安全之犯意
    ，在高雄市○○路與憲政路口集結後，即沿高雄市○○路往
    鹽埕區之方向，以飆車競速、逆向行駛、併行駕駛及闖紅燈
    等方式行駛，而犯妨害公眾往來安全罪，業據本院以97年度
    審簡字第2325號調查明確，並判處有期徒刑2 月確定，有臺
    灣高雄地方法院檢察署檢察官97年度偵字第8516號聲請簡易
    判決處刑書及本院97年度審簡字第2325號刑事判決各1 份附
    卷可稽，是余尚錞係本件違規行為之汽車駕駛人乙節，要與
    異議人甲○○聲明異議所執之詞相符，洵堪認定。準此，參
    酌道路交通管理處罰條例第43條第3 項係以汽車駕駛人為處
    罰對象，而本件業已查明受舉發之違規行為並非異議人所為
    ，原處分機關未予查明，仍依據道路交通管理處罰條例第43
    條第3 項及第24條第1 項第1 款規定，予以裁處異議人罰鍰
    9 萬元，吊銷駕駛執照，並施以道安講習等處分，於法即有
    未恰。從而，本件異議為有理由，應由本院將原處分撤銷，
    另為異議人不罰之諭知。
五、依道路交通案件處理辦法第20條前段，裁定如主文。
中    華    民    國    98    年    6     月    10    日
                      交通法庭      法  官  陳盈吉
以上正本證明與原本無異。
如不服本裁定，應於收受送達後5 日內向本院提出抗告狀。
中    華    民    國    98    年    6     月    10    日
                                    書記官  陳展榮


司法院資訊處製作；財團法人民間司法改革基金會備份。
